【裁判字號】    98,訴,1299
【裁判日期】    980827
【裁判案由】    違反毒品危害防制條例
【裁判全文】
臺灣彰化地方法院刑事判決              98年度訴字第1299號
公  訴  人  臺灣彰化地方法院檢察署檢察官
被      告  甲○○
                    （另案於臺灣彰化監獄執行中）
上列被告因違反毒品危害防制條例案件，經檢察官提起公訴（九
十八年度毒偵字第一三四五號），本院認有刑事訴訟法第二百七
十三條之一第一項之情形，而改依簡式審判程序審理判決如下：
    主  文
甲○○施用第一級毒品，累犯，處有期徒刑壹年，扣案之注射用
水空瓶壹只沒收。
    事  實
一、甲○○曾於民國九十五年一月間因違反毒品危害防制條例案
    件，經臺灣桃園地方法院於九十五年六月五日，以九十五年
    度訴字第六三六號判決判處有期徒刑十月確定，嗣再經該院
    以九十六年度聲減字第一０六號裁定減為有期徒刑五月確定
    ，入監執行後於九十六年七月十五日執行完畢。又於八十七
    年七月間因施用毒品案件，經臺灣臺中地方法院裁定送勒戒
    處所觀察、勒戒後，認無繼續施用毒品之傾向，而於八十七
    年七月十八日釋放，並由臺灣臺中地方法院檢察署檢察官以
    八十七年度偵字第一三六九二號為不起訴處分確定。再於八
    十七年九月間因施用毒品案件，經本院裁定送勒戒處所觀察
    、勒戒後，認有繼續施用毒品之傾向，再經本院裁定令入戒
    治處所施以強制戒治，嗣因戒治成績合格，經本院以八十八
    年度毒聲字第三三七號裁定停止戒治所餘期間付保護管束，
    而於八十八年二月九日釋放，保護管束期間至八十八年九月
    二十四日期滿未經撤銷，視為戒治完畢，並經臺灣彰化地方
    法院檢察署檢察官以八十八年度戒毒偵字第一０一號為不起
    訴處分。又於九十二年間因施用毒品案件，經本院裁定令入
    戒治處所強制戒治，嗣因戒治成績合格，經本院以九十二年
    度毒聲字第一五五三號裁定停止戒治所餘戒治期間付保護管
    束，然再經本院以九十二年度毒聲字第二二二九號裁定撤銷
    停止戒治令入戒治處所強制戒治，該案經檢察官起訴，並經
    臺灣高等法院臺中分院於九十二年十月六日，以九十二年度
    上訴字第一三二０號判決判處有期徒刑十月確定；再於前揭
    強制戒治完畢後五年內之九十五年一月間因施用毒品案件，
    經臺灣桃園地方法院以九十五年度訴字第六三六號判決判處
    有期徒刑十月，嗣減為有期徒刑五月確定；於九十七年四月
    間因施用毒品案件，經臺灣苗栗地方法院以九十七年度訴字
    第二八五號判決判處有期徒刑十一月確定。竟仍不知悔改，
    復基於施用第一級毒品海洛因及第二級毒品安非他命之犯意
    ，於九十七年四月十七日十六時許，在其位於苗栗縣頭份鎮
    ○○里○○路九五三巷八號三樓之租處，以將第一級毒品海
    洛因及第二級毒品安非他命一同溶入水中，再以針筒注射之
    方式，同時施用第一級毒品海洛因及第二級毒品安非他命一
    次。嗣於九十七年四月十八日十時五分許，經警持搜索票在
    上址查獲，並扣得其所有供施用第一級毒品海洛因及第二級
    毒品甲基安非他命之注射用水空瓶一只，經採其尿液送驗結
    果，呈嗎啡、甲基安非他命陽性反應，始查悉上情。
二、案經苗栗縣警察局頭份分局報請臺灣苗栗地方法院檢察署檢
    察官呈請臺灣高等法院臺中分院檢察署檢察長令轉臺灣彰化
    地方法院檢察署檢察官偵查起訴，本院認有刑事訴訟法第二
    百七十三條之一第一項之情形，而改依簡式審判程序審理。
    理  由
一、按除被告所犯為死刑、無期徒刑、最輕本刑為三年以上有期
    徒刑之罪或高等法院管轄第一審案件者外，於前條第1項程
    序進行中，被告先就被訴事實為有罪之陳述時，審判長得告
    知被告簡式審判程序之旨，並聽取當事人、代理人、辯護人
    及輔佐人之意見後，裁定進行簡式審判程序；除簡式審程序
    及簡易程序案件外，第一審應行合議審判，刑事訴訟法第二
    百七十三條之一第一項、第二百八十四條之一分別定有明文
    。本件被告甲○○所涉係死刑、無期徒刑、最輕本刑為三年
    以上有期徒刑之罪或高等法院管轄第一審案件以外之罪，並
    於本院行準備程序時就被訴事實為有罪之陳述，本院合議庭
    依前揭規定，經評議結果，裁定改由一名法官獨任行簡式審
    判程序，先予敘明。
二、前揭犯罪事實，業據被告甲○○於偵查中坦承有施用第一級
    毒品海洛因，及於本院準備程序、審理時均坦承全部犯行不
    諱，且其被查獲後為警採集之尿液，經送請詮昕科技股份有
    限公司檢驗結果，呈嗎啡（海洛因施用入人體後，水解還原
    成嗎啡，再循嗎啡之代謝方式排出體外）及甲基安非他命陽
    性反應，有該公司九十七年五月六日報告編號000000
    00號濫用藥物尿液檢驗報告、苗栗縣警察局頭份分局毒品
    犯罪嫌疑人尿液採驗作業管制紀錄、勘察採證同意書各一紙
    ，及查獲照片二幀在卷可按。此外，復有被告所有供其施用
    第一級毒品海洛因及第二級毒品甲基安非他命之注射用水空
    瓶一只扣案可資佐證，堪信被告之自白與事實相符。本件事
    證明確，被告犯有施用第一級毒品及第二級毒品之犯行應堪
    認定。
三、又按毒品危害防制條例就施用毒品者，僅限於「初犯」及「
    五年後再犯」二種情形，始應先經觀察、勒戒或強制戒治程
    序。倘被告於五年內已再犯，經依法追訴處罰，縱其第三次
    （或第三次以上）再度施用毒品之時間，在初犯經觀察、勒
    戒或強制戒治執行完畢釋放五年以後，已不合於「五年後再
    犯」之規定，且因已於「五年內再犯」，顯見其再犯率甚高
    ，原實施觀察、勒戒或強制戒治，已無法收其實效，即應依
    毒品危害防制條例第十條處罰（參照最高法院九十五年度第
    七次刑事庭會議決議、九十七年度第五次刑事庭會議決議意
    旨）。查本件被告曾於八十七年七月間因施用毒品案件，經
    臺灣臺中地方法院裁定送勒戒處所觀察、勒戒後，認無繼續
    施用毒品之傾向，而於八十七年七月十八日釋放，並由臺灣
    臺中地方法院檢察署檢察官以八十七年度偵字第一三六九二
    號為不起訴處分確定。再於八十七年九月間因施用毒品案件
    ，經本院裁定送勒戒處所觀察、勒戒後，認有繼續施用毒品
    之傾向，再經本院裁定令入戒治處所施以強制戒治，嗣因戒
    治成績合格，經本院以八十八年度毒聲字第三三七號裁定停
    止戒治所餘期間付保護管束，而於八十八年二月九日釋放，
    保護管束期間至八十八年九月二十四日期滿未經撤銷，視為
    戒治完畢，並經臺灣彰化地方法院檢察署檢察官以八十八年
    度戒毒偵字第一０一號為不起訴處分。又於九十二年間因施
    用毒品案件，經本院裁定令入戒治處所強制戒治，嗣因戒治
    成績合格，經本院以九十二年度毒聲字第一五五三號裁定停
    止戒治所餘戒治期間付保護管束，然再經本院以九十二年度
    毒聲字第二二二九號裁定撤銷停止戒治令入戒治處所強制戒
    治，該案經檢察官起訴，並經臺灣高等法院臺中分院於九十
    二年十月六日，以九十二年度上訴字第一三二０號判決判處
    有期徒刑十月確定；再於前揭強制戒治完畢後五年內之九十
    五年一月間因施用毒品案件，經臺灣桃園地方法院以九十五
    年度訴字第六三六號判決判處有期徒刑十月，嗣減為有期徒
    刑五月確定；於九十七年四月間因施用毒品案件，經臺灣苗
    栗地方法院以九十七年度訴字第二八五號判決判處有期徒刑
    十一月確定等情，有臺灣彰化地方法院檢察署刑案資料查註
    紀錄表及臺灣高等法院被告前案紀錄表各一份在卷可參，而
    被告本件施用第一級毒品海洛因及第二級毒品甲基安非他命
    ，雖係在前次八十七年間觀察、勒戒、強制戒治執行完畢五
    年後所犯，惟被告於上開觀察、勒戒、強制戒治執行完畢五
    年內，曾再犯施用第一級毒品之罪經法院宣示判決並確定，
    已詳述如前，顯見其並非於觀察、勒戒、強制戒治執行完畢
    後五年內均無任何施用毒品之犯行，且其既已於觀察、勒戒
    、強制戒治執行完畢五年內再犯施用第一級毒品之罪，已符
    合毒品危害防制條第二十三條第二項之所定之追訴要件，揆
    諸前揭說明，被告所為本件施用第一級毒品海洛因及第二級
    毒品甲基安非他命之犯行，即無「初犯」規定之適用，自毋
    須再重新施予觀察、勒戒或強制戒治之處遇程序，而應直接
    訴追處罰。
四、核被告所為，係犯毒品危害防制條例第十條第一項之施用第
    一級毒品罪及同條第二項之施用第二級毒品罪。被告持有第
    一級毒品及第二級毒品之低度行為應為其施用之高度行為吸
    收，均不另論罪，並予敘明。又被告同時施用第一級毒品海
    洛因及第二級毒品甲基安非他命，為一行為觸犯數罪名之想
    像競合犯，應依刑法第五十五條之規定從一重處斷，檢察官
    認應予分論併罰，容有誤會，並予敘明。再被告曾於九十五
    年一月間因違反毒品危害防制條例案件，經臺灣桃園地方法
    院於九十五年六月五日，以九十五年度訴字第六三六號判決
    判處有期徒刑十月確定，嗣再經該院以九十六年度聲減字第
    一０六號裁定減為有期徒刑五月確定，入監執行後於九十六
    年七月十五日執行完畢，有臺灣高等法院被告前案紀錄表、
    臺灣彰化地方法院檢察署刑案資料查註紀錄表各一份在卷可
    憑，其於有期徒刑執行完畢後，五年內故意再犯有期徒刑以
    上之本罪，為累犯，被告所犯前開之罪，應依刑法第四十七
    條第一項之規定加重其刑。爰審酌被告施用毒品之動機、目
    的、方法、不知珍惜身體，所生危害，觀察、勒戒、強制戒
    治之情形，及犯後坦承犯行之態度，非予一段時期之執行難
    以戒除其毒癮等一切情狀，量處如主文所示之刑，以示懲處
    。另扣案之注射用水空瓶一只，為被告所有，供其施用第一
    級毒品海洛因及第二級毒品甲基安非他命所用之物，業據被
    告供明在卷，併依刑法第三十八條第一項第二款之規定宣告
    沒收之。
據上論斷，應依刑事訴訟法第二百七十三條之一第一項、第二百
九十九條第一項前段，毒品危害防制條例第十條第一項、第二項
、第二十三條第二項，刑法第十一條前段、第五十五條、第四十
七條第一項、第三十八條第一項第二款，判決如主文。
本案經檢察官陳茂榮到庭執行職務。
中    華    民    國    98    年    8     月    27    日
                  刑事第二庭    法      官  陳秋錦
以上正本證明與原本無異。
如不服本判決應於收受判決後10日內向本院提出上訴書狀，並
應敘述具體理由。其未敘述上訴理由者，應於上訴期間屆滿後
20日內向本院補提理由書(均須按他造當事人之人數附繕本)
「切勿逕送上級法院」。
中    華    民    國    98    年     8    月    27    日
                                書  記  官  張清秀
附錄本案論罪科刑法條全文：
毒品危害防制條例第10條
施用第一級毒品者，處 6 月以上 5 年以下有期徒刑。
施用第二級毒品者，處 3 年以下有期徒刑。


司法院資訊處製作；財團法人民間司法改革基金會備份。
